臺灣臺北地方法院民事裁定
111年度消債更字第37號
聲  請  人  
即  債務人  王文迪  
代  理  人  林如君律師（法扶律師）
相  對  人  
即  債權人  中國信託商業銀行股份有限公司


法定代理人  利明献  


相  對  人  
即  債權人  台北富邦商業銀行股份有限公司

法定代理人  程耀輝  


相  對  人  
即  債權人  花旗(台灣)商業銀行股份有限公司


法定代理人  莫兆鴻    
相  對  人  
即  債權人  勞動部勞工保險局

法定代理人  鄧明斌  
代  理  人  李沐澤  
相  對  人  
即  債權人  臺灣土地銀行

法定代理人  謝娟娟  
上列當事人間消費者債務清理之更生事件，本院裁定如下：
    主  文
聲請人王文迪自中華民國一一一年三月十五日下午四時起開始更
生程序。
命司法事務官進行本件更生程序。
    理  由
一、按債務人不能清償債務或有不能清償之虞者，得依本條例所
    定更生或清算程序，清理其債務；債務人對於金融機構負債
    務者，在聲請更生或清算前，應向最大債權金融機構請求協
    商債務清償方案，或向其住、居所地之法院或鄉、鎮、市、
    區調解委員會聲請債務清理之調解；協商或調解成立者，債
    務人不得聲請更生或清算。但因不可歸責於己之事由，致履
    行有困難者，不在此限，消費者債務清理條例（下稱消債條
    例）第3條、第151條第1項、第7項分別定有明文。此係採前
    置協商主義，是債務人於協商程序中，自應本於個人實際財
    產及收支狀況，依最大誠信原則，商討解決方案。如終究不
    能成立協商，於聲請更生或清算時，法院審酌上開條文所謂
    「不能清償或有不能清償之虞」，允宜綜衡債務人全部收支
    、信用及財產狀況，評估是否因負擔債務，而不能維持人性
    尊嚴之最基本生活條件，所陳報之各項支出，是否確屬必要
    性之支出，如曾有協商方案，其條件是否已無法兼顧個人生
    活之基本需求等情，為其判斷之準據。又法院開始清算程序
    之裁定，應載明其年、月、日、時，並即時發生效力。法院
    開始更生或清算程序後，得命司法事務官進行更生或清算程
    序，必要時得選任律師、會計師或其他適當之自然人或法人
    1人為監督人或管理人，復為同條例第83條第1項、第16條第
    1項所明定。
二、本件聲請意旨略以：聲請人王文迪（原名：王文信）前與中
    國信託商業銀行股份有限公司（下稱中信銀行）成立債務前
    置協商，惟聲請人於102 年間因治療口腔癌再次進行手術，
    期間頻繁復發，無固定收入，且醫療與生活費用負擔龐大，
    終致無力繳納而毀諾。聲請人仍積欠無擔保債務達新臺幣（
　　下同）526,814 元，顯有不能清償債務之情形，且包含利息
    在內之無擔保或無優先權債務總額未逾12,000,000元，復未
    經法院裁定開始清算程序或宣告破產，爰向本院聲請更生等
    語。
三、經查：
  ㈠聲請人符合消債條例第151 條第7 項但書「因不可歸責於己
    之事由，致履行顯有重大困難」之規定：
  1.聲請人前於民國101年8月向最大債權銀行中信銀行申請債務
    前置協商，約定自101 年11月10日起為首期繳款日，每月以
    3,000元，共分149期、年利率0%、以各債權銀行債權金額比
    例清償之還款方案，惟聲請人僅繳納23期，於103 年11月10
    日毀諾等情，有財團法人金融聯合徵信中心當事人綜合信用
    報告－債務清理條例前置協商專用債權人清冊、中信銀行民
    事陳報狀、前置協商機制協議書、無擔保債務還款分配表暨
    表決結果附卷可參【見本院110年度北司消債調字第251號卷
    （下稱調解卷）第21至23頁、本院卷第55頁、第77至81頁】
　　。而債務人與債權人成立協商或調解後，即應依誠信原則履
    行，故應限制於債務人因不可歸責於己之事由，致履行有困
    難時，始得聲請更生或清算，俾債務人盡力履行協商或調解
    方案，避免任意毀諾，是本件聲請人向本院聲請更生，應先
    審究其是否有消債條例第151條第7項但書規定「不可歸責於
    己之事由，致履行有困難」之情事。　
　2.聲請人主張其於毀諾時，因罹患口腔癌，無固定收入，且醫療與日常生活費用負擔龐大，終於104年無力還款而毀諾等語。查聲請人就毀諾時之收入及支出雖未提出證據以證其說，然衡情該等事證距今已近10年，本難期待聲請人提出單據證明，且依聲請人提出之國泰綜合醫院診斷證明書，聲請人於本件債務前置協商成立前，即於99年8月31日因口腔癌住院，並於同年9月2日進行廣泛性切除及游離皮辦重建手術，而於協商成立後，復於102年4月16日因頰黏膜惡性腫瘤而住院，並於翌日進行腫瘤切除併大腿前外側游離皮辦顯微重建手術等情，有前引診斷證明書（見本院卷第211至212頁）為證，是聲請人主張其於102年間因治療口腔癌再次進行手術，無固定收入，且醫療與生活費用負擔龐大，終於104年間無力繳納而毀諾等節，應堪採信。是聲請人協商成立之初雖均按期繳款而不致毀諾，然於104年間因口腔癌復發而無固定收入，致履行該協商條件顯有困難，自有不可歸責於己之事由。
  ㈡聲請人就其所負債務已有不能清償之虞之情形，而得依消債
    條例所定更生程序，清理其債務：
　1.聲請人主張聲請更生時無固定收入，每月收入為據身心障礙
    者生活補助5,065元、房屋租金補貼4,400元，業據提出郵政
    存簿儲金簿為證（見本院卷第151至166頁），並與本院向勞
    動部勞工保險局、新北市政府社會局、新北市政府城鄉發展
    局函詢之結果相符，有勞動部勞工保險局保普生字第110130
　　46660號函、新北市政府社會局新北社障字第1101962347 號
    函、新北市○○○鄉○○○○○○住○○0000000000號函在卷可佐（見
    本院卷第47至53頁）。依此，足認聲請人於聲請更生時，其
    每月收入為9,465元（計算式：5,065 元＋4,400 元＝9,465 
    元），本院爰以此作為計算聲請人目前償債能力之依據。
  2.按債務人必要生活費用，以最近一年衛生福利部或直轄市政府所公告當地區每人每月最低生活費1.2 倍定之；債務人聲請更生或清算時所提財產及收入狀況說明書，其表明每月必要支出之數額，與本條例第64條之2第1項、第2 項規定之認定標準相符者，毋庸記載原因、種類及提出證明文件，消債條例第64條之2第1項、消費者債務清理條例施行細則第21條之1第3項定有明文。查聲請人主張其每月必要生活費用以新北市最低生活費之1.2 倍計算（見調解卷第13頁），本院審酌聲請人租屋居住在新北市深坑區，此有房屋租賃契約附卷可參（見本院卷第215頁至216頁），爰參酌衛生福利部公告之111年度新北市每人每月最低生活費用15,800元之1.2倍即18,960元（計算式：15,800元×1.2＝18,960元），並以此數額作為聲請人每月必要生活費用。　
  3.基上，以聲請人每月收入9,465 元，扣除其每月必要生活費
    用18,960元，已無剩餘，且聲請人陳報其名下除如附件所示
    之股票零股共計535元（計算式：42元×11＋35元＋38元＝53
　　5元）、郵局存款5,160元、國泰世華銀行存款23元、第一銀
    行存款619元、台新銀行存款340元外，別無其他財產，有全
    國財產稅總歸戶財產查詢清單、前引銀行及郵局存摺、大昌
    證券新店分公司證券存摺、保險業通報作業資訊系統資料查
    詢結果表、保管帳戶客戶餘額表等件附卷可稽（見債調卷第
    25頁、本院卷第151至209頁、第229至244頁）。是本院審酌
    聲請人之財產、信用、勞力及生活費用支出等狀況，堪認債
    務人客觀上經濟狀況已有不能清償債務之虞，而有藉助更生
    制度調整其與債權人間之權利義務關係而重建其經濟生活之
    必要，自應許債務人得藉由更生程序清理債務。
四、綜上所述，聲請人係一般消費者，其對已屆清償期之債務有
    不能清償之虞，且其無擔保或無優先權之債務未逾1,200 萬
    元，復未經法院裁定開始清算程序或宣告破產，又查無消債
    條例第6條第3項、第 8條或第46條各款所定駁回更生聲請之
    事由存在，則聲請人聲請本件更生，即屬有據，爰裁定如主
    文，並命司法事務官進行本件更生程序。
五、至聲請人於更生程序開始後，應另提出足以為債權人會議可
    決或經法院認為公允之更生方案以供採擇，俾免更生程序進
    行至依消債條例第61條規定應行清算之程度；而司法事務官
    於進行本件更生程序、協助聲請人提出更生方案時，應依債
    務人之薪資變化、社會常情及現實環境衡量聲請人之償債能
    力，並酌留其生活上應變所需費用，進而協助聲請人擬定允
    當之更生方案，始符消債條例重建聲請人經濟生活之立法目
    的，附此敘明。
六、依消債條例第11條第1項、第16條第1項、第45條，裁定如主
    文。
中　　華　　民　　國　　111 　年　　3 　　月　　15　　日
                  民事第二庭  法　官　蒲心智
以上正本係照原本作成。
本裁定不得抗告。
本件裁定已於民國111年3月15日下午4時公告。
中　　華　　民　　國　　111 　年　　3 　　月　　15　　日
                              書記官  潘惠敏